【裁判字號】    92,交上易,317
【裁判日期】    920619
【裁判案由】    過失致死
【裁判全文】
臺灣高等法院臺南分院刑事判決      九十二年度交上易字第三一七號  Ａ
      上  訴  人  臺灣嘉義地方法院檢察署檢察官
      上  訴  人
      即  被  告  丙  ○  ○
      選任辯護人  林  春  發
右上訴人因被告過失致死案件，不服臺灣嘉義地方法院九十一年度交易字第二六八號
中華民國九十二年三月三日第一審判決（起訴案號：臺灣嘉義地方法院檢察署九十一
年度偵字第四六三０號），提起上訴，本院判決如左：
      主      文
原判決撤銷。
丙○○因過失致人於死，處有期徒刑伍月，如易科罰金，以參佰元折算壹日。
      事      實
一、丙○○於民國（下同）九十一年四月二十六日早晨，駕駛車牌號碼七Ｒ—二四五
    一號自用小客車，搭載其就讀東石高中之胞妹陳靜茹，沿嘉義縣朴子市○○路由
    南往北方向行駛，約於當日早晨七時四分許，行經四維路與市○路○○○路）交
    岔路口時，明知車輛駕駛人應注意車前狀況，並隨時採取必要之安全措施，以避
    免危險之發生，而依當時事發現場天候晴、日間自然光線、路面乾燥無缺陷、無
    障礙物、視距良好、行車管制號誌正常等客觀情狀，並無不能注意之情事，竟疏
    未注意車前狀況，又未確認左右無來車，即超速貿然通過該路口，適有林秋煌騎
    乘車牌號碼ＸＪＫ—０三一號機車，沿市東路由西向東行駛，於通過市○路○○
    ○路）與四維路口之際，亦疏未注意交通管制號誌已轉為黃燈，表示紅燈即將顯
    示，屆時將喪失通行路權，竟未於路口停止線停車，而依當時情形，亦無不能注
    意之情事，竟於交通管制號誌已轉為黃燈之際，仍貿然繼續前行，迨行至接近路
    口交會處位置，交通行車管制燈號已轉為紅燈時，恰與搶黃燈即貿然前行之丙○
    ○所駕前開自小客車發生碰撞，林秋煌因慣性作用自機車彈起後跌落丙○○所駕
    前開自小客車擋風玻璃，再跌落至路面，經緊急送醫後，延至當日晚間七時四十
    分許，因頭部外傷、顱內出血而不治死亡。丙○○肇事後，停留於現場，並向到
    場處理之警員自首接受審判。
二、案經臺灣嘉義地方法院檢察署檢察官自動檢舉及乙○○○、林耿生及林耿平訴由
    臺灣嘉義地方法院檢察署檢察官偵查起訴。
      理      由
一、訊據上訴人即被告丙○○對於右揭時地因駕車不慎與被害人林秋煌之機車擦撞，
    致林秋煌送醫後不治死亡之事實，固不否認，惟辯稱：伊當時行車速度約時速二
    、三十公里，且伊行車方向為綠燈，被害人因闖紅燈而撞上伊自小客車左前方，
    伊因信賴綠燈通行權，應無過失等語。
二、惟查被告丙○○確於上開時地因駕車不慎與被害人林秋煌之機車擦撞，使林秋煌
    頭部外傷、顱內出血送醫不治死亡之事實，業據檢察官督同檢驗員相驗屬實，製
    有相驗屍體證明書、驗斷書及勘驗筆錄附卷足憑，並有現場照片及道路交通事故
    調查表等附卷可按，核與告訴人乙○○○、林耿生及林耿平等指訴被告肇事致被
    害人死亡及證人甲○○結證車禍發生情節相符。故本案應審究者，為被告有無過
    失責任而已，經查：
    （一）據道路交通事故調查表所示，被害人林秋煌騎乘機車，沿市○路○○○路
          ）由西向東行駛，於通過市○路○○○路）停車線約二十公尺處與被告所
          駕駛之自用小客車在距四維路停車線約十公尺處相撞，而當時與被害人相
          對行駛之騎腳踏車證人甲○○於原審證稱：「當天大約早上七點鐘左右，
          我騎腳踏車準備到東石高中上學，我沿鹿草路往東石高中方向行駛，行經
          鹿草路與四維路口，當時我的車道號誌是綠燈，我穿越路口時，看見鹿草
          路上跟我相反方向有壹輛機車，我過了路口燈號已經要轉為黃燈，我心想
          機車騎士應該會停車，之後就聽到撞擊聲：：」，原審於勘驗現場時，證
          人甲○○亦稱：「第一次看到被害人時，我在鹿草路上路樹和電線桿中間
          （即接近四維路口處）：：我在發現鹿草路對向被害人機車時，鹿草路燈
          號已轉為黃燈」，有勘驗筆錄及現場圖可按（詳原審卷第三十五頁、第六
          十七頁、第七十二頁），足證證人甲○○騎腳踏車自鹿草路右轉進入四維
          路之際，路燈號誌已轉為黃燈，再依嘉義縣政府函復：嘉義縣朴子市○○
          路與鹿草路（一六七線）交岔路口之交通號誌為紅、黃、綠，於九十一年
          四月二十六日早上七點運作秒數為「四維路：綠燈四十五秒、黃燈三秒、
          紅燈三十秒」，亦有嘉義縣政府九十一年十一月七日九一府交管字第０一
          一五四０六號函附卷可查（附於原審卷第九十六頁）。被害人騎機車之速
          度，以時速三十至四十公里計算，行駛二十公尺所須時間適為三至四秒，
          從而被害人係於路口停止線時，交通管制號誌已轉為黃燈，仍貿然繼續前
          行，已可認定。至被害人家屬以被害人林秋煌騎乘機車，沿市東路由西向
          東行駛，於通過市○路○○○路）停車線四十七公尺處被撞，惟其丈量，
          係事後自行為之，非屬肇事現場，本院以警局所繪製之現場圖為據，並予
          敘明。
    （二）再依道路交通事故調查表所示：被告所駕駛之自用小客車之煞車痕為十．
          八公尺，依交通部所訂一般公路汽車煞車距離、行車速度對照表顯示，當
          時之行車速度應為時速四十五公里至五十公里之間，惟當處限速為時速四
          十公里，亦為該道路交通事故調查表所載明，顯已超速行駛。顯見被告所
          駕駛之自用小客車通過四維路與鹿草路交岔路口時，並未減速，亦未注意
          車前狀況及確認左右無來車，即超速貿然通過該路口，甚為明確。
三、按駕駛人駕駛汽車應遵守道路交通標誌、標線、號誌之指示，並服從執行交通勤
    務之警察或依法執行指揮交通及交通稽查人員之指揮。行車速度依標誌之規定。
    又汽車行駛時，駕駛人應注意車前狀況，並隨時採取必要之安全措施，道路交通
    安全規則第九十條、第九十三條、第九十四條第三項定有明文，被告領有駕駛執
    照，理當知悉並注意前開交通安全規範，而依當時事發現場天候晴、日間自然光
    線、路面乾燥無缺陷、無障礙物、視距良好、行車管制號誌正常等客觀情狀，並
    無不能注意之情事之事實，有警製道路交通事故調查報告表一件及現場照片八幀
    附卷可參，被告竟超速行駛，又疏未注意車前狀況，致與亦疏未注意交通號誌搶
    越黃燈通行之被害人所騎乘機車碰撞肇事，致被害人林秋煌頭部外傷、顱內出血
    送醫不治死亡，其駕車顯有過失甚明，雖被害人亦有過失，亦不能免其責任。
四、查被告丙○○因過失致人於死，核其所為，係犯刑法第二百七十六條第一項之過
    失致死罪。被告肇事後，於有犯罪調查權限之警方人員前往現場處理尚未發覺被
    告犯罪之際，向承辦警員坦認為肇事人，並接受審判之事實，業據證人即承辦警
    員蔡木全結證明確，應依刑法第六十二條自首之規定，減輕其刑。至告訴人雖認
    以被害人生前擔任教職之人格特質，應不會不遵守號誌；證人甲○○與被告之妹
    陳靜茹同為東石高中學生，證言有偏頗等情。經查，證人甲○○確係事發當時途
    經現場之人之事實，除迭據證人甲○○於警局初詢、檢察官偵查及原審調查審理
    時證述明確外，並據證人即東石高中教官陳俊仁、證人及現場處理警員蔡木全與
    證人陳靜茹分別陳證屬實，證人甲○○就所證述內容，先後於檢察官偵查及原審
    審理時，均於供前具結，有結文二件附卷可考，依法證人甲○○之證述情節，自
    有證據能力。另查，告訴人所陳證人證詞恐有偏頗乙節，既查無具體事證足認證
    人甲○○確有偏頗之情事，自不得僅因甲○○與被告之妹陳靜茹為同校學生，即
    認證人甲○○之證詞有何偏頗之處。另被告請求將本件肇事責任，再送請覆議，
    並請求向內政部警政署函查法規之適用，惟本件事證己臻明確，本院認無必要，
    並予敘明。
五、原審予以論罪科刑，固非無見，惟查被告除疏未注意車前狀況外，並超速行駛，
    原審疏未認定，尚有未合，檢察官上訴意旨：認原審量刑太輕，被告上訴意旨，
    否認有過失責任而指摘原判決不當，雖均不足取，惟原判決既有上開可議，自屬
    無可維持，應由本院撤銷改判，爰審酌被告之年齡尚輕、尚無犯罪前案紀錄之品
    行、過失之程度及犯罪後在場自首並配合調查，犯罪後態度良好等一切情狀，量
    處有期徒刑伍月，並諭知易科罰金以參佰元折算壹日，以示懲戒。另公訴意旨具
    體請求從輕量刑，並宣告緩刑乙節，本院業已審酌被告為肇事之原因及自首接受
    審判等情，依法減輕其刑；至緩刑部分，本院綜合告訴人指訴情節及其他案件相
    關全部情狀及尚未和解，因認尚不宜為緩刑之宣告。
據上論斷，應依刑事訴訟法第三百六十九條第一項前段、第三百六十四條、第二百九
十九條第一項前段，刑法第二百七十六條第一項、第六十二條、第四十一條第一項前
段，罰金罰鍰提高標準條例第一條前段、第二條，判決如主文。
本案經檢察官劉銘欽到庭執行職務
中    華    民    國      九十二      年      六      月      十九      日
                                  臺灣高等法院臺南分院刑事第五庭
                                      審判長法官  楊    明    章
                                            法官  沈    揚    仁
                                            法官  戴    勝    利
右正本證明與原本無異。
不得上訴。
                                      法院書記官  吳    銘    添
中    華    民    國      九十二      年      六      月      二十      日
附錄：本判決論罪科刑法條：
刑法第二百七十六條：因過失致人於死者，處二年以下有期徒刑、拘役或二千元以下
                    罰金。
                    從事業務之人，因業務上之過失犯前項之罪者，處五年以下有
                    期徒刑或拘役，得併科三千元以下罰金。


司法院資訊處製作；財團法人民間司法改革基金會備份。
